臺灣高雄地方法院刑事判決　　　　　 95年度交簡上字第310號
上　訴　人
即　被　告　乙○○
上列上訴人因被告過失傷害案件，不服本院高雄簡易庭95年度交
簡字第2351號中華民國95年10月16日第一審判決（聲請簡易判決
處刑案號：台灣高雄地方法院檢察署95年度偵字第20432號），
提起上訴，本院管轄之第二審合議庭判決如下：
    主  文
原判決撤銷。
乙○○因過失傷害人，處拘役伍拾伍日，如易科罰金，以銀元
佰元即新臺幣玖佰元折算壹日。
    事  實
一、乙○○領有普通重型機車駕照，於民國95年1 月31日23時許
    ，騎乘車牌號碼VEP-958 號輕型機車，沿高雄市○○區○○
    路方向行駛，行至澄清路與義華路口二段左轉澄清路時，原
    應注意車前狀況，並隨時採取必要之安全措施，而當時雖為
    夜間，然天候晴、有照明、鋪裝柏油路面、路面乾燥無缺陷
    、無障礙物，並無不能注意之情事，竟疏未注意，於同日23
    時5 分許，行經高雄市○○區○○路與義華路口北向南方向
    時，適有丙○○騎乘車牌號碼ZXN-205 號輕型機車，沿義華
    路由東向西方向駛來，避煞不及致兩車發生擦撞，丙○○人
    車倒地並受有頭部外傷併外傷性蜘蛛膜下出血、右側鎖骨粉
    碎性骨折等傷害。乙○○肇事後，經高雄市政府警察局交通
    大隊員警據報前往現場處理，尚未發覺犯罪嫌疑人之前，坦
    承其為肇事人而自首犯罪，並願接受裁判。
二、案經丙○○訴由高雄縣政府警察局林園分局報請臺灣高雄地
    方法院檢察署檢察官偵查起訴。
    理  由
壹、程序方面
一、證人丙○○於警詢中之陳述有證據能力：
  (一)按被告以外之人於審判外之陳述雖不符刑事訴訟法第159 條
    之1 至之4 等4 條之規定，而經當事人於審判程序同意作為
    證據，法院審酌該言詞陳述或書面陳述作成時之情況，認為
    適當者，亦得為證據；當事人、代理人或辯護人於法院調查
    證據時，知有刑事訴訟法第159 條第1 項不得為證據之情形
    ，而未於言詞辯論終結前聲明異議者，視為有前項之同意，
    同法第159 條之5 定有明文。立法意旨在於傳聞證據未經當
    事人之反對詰問予以核實，原則上先予排除。惟若當事人已
    放棄反對詰問權，於審判程序中表明同意該等傳聞證據可作
    為證據；或於言詞辯論終結前未聲明異議，基於尊重當事人
    對傳聞證據之處分權，及證據資料愈豐富，愈有助於真實發
    見之理念，且強化言詞辯論主義，使訴訟程序得以順暢進行
    ，上開傳聞證據亦均具有證據能力。
  (二)本件證人丙○○遭被告駕車撞傷之事實，固曾於警詢中為陳
    述，其性質雖屬傳聞證據，且查無符合同法第159 條之1 至
    之4 等前4 條之情形，惟證人丙○○所為之上開警詢筆錄之
    內容，業經公訴人及被告於本院審判程序同意作為證據，審
    理時提示並告以要旨，經公訴人及被告表示意見，已知上述
    筆錄乃傳聞證據，且均未於言詞辯論終結前對該等筆錄內容
    異議，依上開規定，是證人丙○○於警詢中之證言應具有證
    據能力。
貳、實體方面
一、上開犯罪事實，業據上訴人即被告乙○○於警詢中坦承不諱
    ，核與證人即告訴人丙○○指訴之情節相符，並有道路交通
    事故現場圖、道路交通事故調查報告表(一)、(二)、長庚醫院95
    年2 月13日診斷證明書、談話紀錄表各1 份附卷可稽。按汽
    車行駛時，駕駛人應注意車前狀況，並隨時採取必要之安全
    措施，道路交通安全規則第94條第3 項定有明文。查被告領
    有適當駕駛執照，此有被告駕駛執照1 張存卷可查，被告對
    於上開規定自應知之甚稔，並確實遵守之，當時雖為夜間，
    然天候晴、有照明、鋪裝柏油路面、路面乾燥無缺陷、無障
    礙物，並無不能注意之情事，可參前開卷附道路交通事故調
    查報告自明，依被告智識、能力亦無不能注意之情事，惟其
    竟疏未注意前開規定，致與告訴人騎乘之機車發生碰撞，被
    告駕駛行為顯有過失，堪以認定。又告訴人因本件車禍，致
    受有頭部外傷併外傷性蜘蛛膜下出血、右側鎖骨粉碎性骨折
    等傷害，已如前述，顯與被告上開過失行為有相當因果關係
    至明。本件事證已臻明確，被告犯行堪以認定，應予依法論
    科。
二、核被告乙○○所為，係犯刑法第284 條第1 項前段之過失傷
    害罪（按被告行為後，刑法於94年2 月2 日經總統令修正公
    布，於95年7 月1 日施行，被告行為時刑法第33條第5 款規
    定「罰金：新臺幣1,000 元以上，以百元計算之。」，與修
    正前刑法第33條第5 款規定「罰金：1 元以上。」不同。比
    較新舊法結果，以舊法較有利於被告，新法並無對被告較為
    有利之情形，故依刑法第2 條第1 項前段規定，本案關於刑
    法第284 條第1 項之法定刑罰金部分，自應適用行為時之法
    律即修正前刑法第33條第5 款規定決定其罰金部分之法定刑
    ）。被告於肇事後，在未被有偵查犯罪職權之機關或公務員
    發覺前，即向隨後到場處理之員警表明其為肇事人而自首犯
    罪，並願接受裁判之意，有高雄市政府警察局交通警察大隊
    95 年1月11日高市警交五字第0960000300號函1 份附卷可稽
    ，核與修正前刑法第62條前段之自首要件規定相符，依法減
    輕其刑（按被告行為後，刑法於94年2 月2 日經總統令修正
    公布，於95年7 月1 日施行，被告行為時之第62條原規定「
    對於未發覺之罪自首而受裁判者，減輕其刑。但有特別規定
    者，依其規定」，而新法第62條規定「對於未發覺之罪自首
    而受裁判者，得減輕其刑。但有特別規定者，依其規定」，
    將自首原採之必減主義修正改採為得減主義，比較新舊法，
    應以被告行為時之刑法第62條較有利於被告）。又道路交通
    管理處罰條例第86條第1 項固規定：「汽車駕駛人，無駕駛
    執照駕車、酒醉駕車、吸食毒品或迷幻藥駕車、行駛人行道
    或行經行人穿越道不依規定讓行人優先通行，因而致人受傷
    或死亡，依法應負刑事責任者，加重其刑至二分之一」，而
    本件被告於交通事故發生前之95年1 月31日23時許飲用啤酒
    ，並於肇事後為警測得呼氣酒精濃度為每公升0.23毫克（
    0.23MG/L），有酒精濃度測試表1 張存卷可查，惟上開條例
    第86條「酒醉駕車」之加重規定，應以行為人飲酒後已達到
    不能安全駕駛之程度竟駕車致人受傷或死亡時，方予加重處
    罰，非指行為人一經飲酒駕車肇事，無分是否達到不能安全
    駕駛之程度一概依上開條例第86條加重其刑。查本件被告肇
    事後經警方測的酒精濃度僅有呼氣酒精濃度每公升0.23毫克
    （0.23MG/L），尚未超過道路交通管理處罰條例第35條第1
    項不得駕車之規定標準（0.25MG/L），況警方到達肇事現場
    時，被告並無何腳步不穩、語無倫次、意識模糊或其他不能
    安全駕駛之狀態，此有刑法第185 條之3 案件測試觀察紀錄
    表1 份在卷可佐，且本件被告行經高雄市○○路與澄清路口
    時，尚知需依規定採二段式左轉澄清路，足見被告意識清楚
    ，尚未達到不能安全駕駛之程度，其所犯刑法第284 條第1
    項過失傷害罪，自無依道路交通管理處罰條例第86條加重其
    刑之必要。
三、原審予以論罪科刑，固非無見，惟原判決未予審酌被告行為
    後自首之事實，尚有可議。上訴人以未及與被害人和解為由
    ，指摘原判決不當，雖無理由，惟原判決既有上開違誤，自
    應由本院予以撤銷改判。爰審酌被告騎乘機車，本應謹慎注
    意，以維自身及其他參與道路交通者之安全，竟因疏未注意
    遵守道路交通安全規則，過失肇事致告訴人受傷，其行為顯
    有不當，且迄未與告訴人和解，自應受刑事處罰，惟念其犯
    後坦承犯行，且參酌告訴人所受傷勢非重等一切情狀，量處
    如主文所示之刑，並諭知易科罰金之折算標準，以資懲儆（
    被告於行為時之刑法第41條第1 項前段原規定：「犯最重本
    刑為5 年以下有期徒刑以下之刑之罪，而受6 個月以下有期
    徒刑或拘役之宣告，因身體、教育、職業、家庭之關係或其
    他正當事由，執行顯有困難者，得以1 元以上3 元以下折算
    一日，易科罰金。」，被告行為時之易科罰金折算標準，業
    據修正前罰金罰鍰提高標準條例第2 條前段規定，就其原定
    數額提高為100 倍折算1 日，則本件行為人行為時之易科罰
    金折算標準，應以銀元300 元折算1 日，經折算為新臺幣後
    ，應以新臺幣900 元折算為1 日。惟95年7 月1 日施行之刑
    法第41條第1 項前段則規定：「犯最重本刑為5 年以下有期
    徒刑以下之刑之罪，而受6 個月以下有期徒刑或拘役之宣告
    者，得以新臺幣1,000 元、2,000 元或3,000 元折算1 日，
    易科罰金。」，比較修正前後之易科罰金折算標準，以95年
    7 月1 日修正公布施行前之規定，較有利於被告）。
四、應依刑事訴訟法第455 條之1 第1 項、第3 項、第369 條、
    第364 條、第299 條第1 項前段，刑法第2 條第1 項前段、
    第284 條第1 項前段、（修正前）第62條、（修正前）第41
    條第1 項前段，刑法施行法第1 條之1 ，罰金罰鍰提高標準
    條例第2 條，現行法規所定貨幣單位折算新臺幣條例第2 條
    ，判決如主文。
本案經檢察官甲○○到庭執行職務。
中　　華　　民　　國　　96　　年　　5 　　月　　29　　日
                  交通法庭審判長法　官  黃三友
                                法  官  林永村
                                法  官  林芳華
以上正本證明與原本無異。
不得上訴。
中　　華　　民　　國　　96　　年　　5 　　月　　29　　日
                                書記官  黃靖媛
附錄本案論罪科刑法條
刑法第284條第1項
因過失傷害人者，處 6 月以下有期徒刑、拘役或 5 百元以下罰
金，致重傷者，處1 年以下有期徒刑、拘役或5 百元以下罰金。
